【裁判字號】    91,易,309
【裁判日期】    920603
【裁判案由】    侵占
【裁判全文】
臺灣板橋地方法院刑事判決                          九十一年度易字第三九號
    公  訴  人  臺灣板橋地方法院檢察署檢察官
    被      告  乙○○
    選任辯護人  孔令則律師
右列被告因侵占案件，經檢察官提起公訴（八十九年度偵字第一七五五八號），本院
判決如左：
    主  文
乙○○意圖為自己不法之所有，而侵占自己持有他人之物，處有期徒刑伍月，如易科
罰金，以參佰元折算壹日。
    事  實
一、乙○○於民國八十九年一月間某日，在台北縣中和市○○路○段二巷三弄六號一
    樓甲○○之住處，向甲○○表示欲開車返回南部，需借用其所有之車牌號碼７Ｆ
    ─八八六七號自用小客車（白色雅歌牌）數日，甲○○將該車交予乙○○持有後
    ，乙○○竟萌生為自己不法所有之意圖，於數日後在北部地區某處將該車侵占入
    己，供作個人使用，拒不返還該車。
二、案經告訴人甲○○訴請台灣板橋地方法院檢察署檢察官偵查起訴。
    理  由
一、訊據被告乙○○矢口否認有何上開侵占犯行，辯稱：前開自用小客車係伊出錢購
    買，因伊信用不好，才借用甲○○的名字購買，伊有陸續給付分期付款的錢，伊
    並沒有侵占的行為云云。經查：
（一）右揭事實迭經告訴人甲○○於偵查及本院審理中指述明確，並有告訴人甲○○
      提出之汽車新領牌照登記書（附於台灣板橋地方法院檢察署八十九年度偵字第
      一七五五八號案卷第五頁）、附條件買賣暨動產擔保契約書、汽車行車執照影
      本各一件（均附於本院審理卷）在卷可稽，告訴人甲○○之指述應非無稽。
（二）再查，被告乙○○於偵查中供稱：「（問：對於甲○○告你侵占有何意見〈告
      以要旨〉？）他車已牽回去了，本來他要買車，請我介紹，他媽說錢不夠，他
      媽向我借錢，一次買二部車，他說車放我這，一個月後我家人說他們已把車牽
      回去了，是八十九年十月間」等語（參見台灣板橋地方法院檢察署九十年度偵
      緝字第四四三號案卷第十七頁背面），倘若果真係被告乙○○出資借用告訴人
      甲○○之名義購買上開自用小客車，則被告乙○○豈會自承甲○○「一次買二
      部車，他說車放我這」等語，且在偵查中隻字未提及自行出資購買該自用小客
      車一事，反而推說車子已被牽回去？顯見被告乙○○辯稱其自行出資購買上開
      自用小客車云云，應非事實，自難採信。雖被告於本院審理中辯稱：伊當時以
      為檢察官問的是ＣＲＶ那台，伊說甲○○已經牽回去的，是指ＣＲＶ那台車，
      白色雅歌（即事實欄所指之自用小客車）伊還在使用當中云云，惟告訴人於偵
      查中指述被告侵占車牌號碼７Ｆ─八八六七號自用小客車，再經檢察官對被告
      乙○○告以要旨，被告乙○○自無誤認之可能，況且被告乙○○於偵查中已自
      承二部車均係告訴人甲○○所購買，是被告上開辯詞尚無可採。
（三）被告乙○○雖舉證人丁○○（本件自用小客車之銷售員）為證，而證人丁○○
      於本院訊問時具結證稱：「（問：告訴人甲○○、被告乙○○有無跟你賣過車
      ？）有，接洽買車的是由被告乙○○跟我談的。前後有買二部車，都是被告乙○○跟我談的，這二部車都是貸款買的。有一部車貸款跟車主是用告訴人甲○○的名字；另一部是用融資公司的名字。哪一部先買我不記得。有一部是雅歌
      ；一部ＣＲＶ，都是本田的車子。」、「接洽都是被告乙○○，是被告乙○○
      跟我說他朋友要買車。... 是簽約之後跟銀行辦好，才跟告訴人甲○○辦對保
      的事。」、「當時跟我接洽的是被告乙○○，對保的是告訴人甲○○。車款的
      約定和頭期款都是被告乙○○，我並不清楚誰是真正使用人。但車子名字是告
      訴人甲○○。」等語（參見本院九十一年十一月十二日訊問筆錄），是證人丁○○僅能證明被告乙○○出面接洽以告訴人甲○○名義買車之事，至於該車究
      竟是告訴人甲○○出資購買，或是被告乙○○出資委以告訴人甲○○名義購買
      一節，證人丁○○尚無從得知，則證人丁○○之證言尚難作為有利被告之認定
      。
（四）被告乙○○雖又舉證人丁銘樑（汽車音響店老闆）為證，而證人丁銘樑於本院
      訊問時具結證稱：「（問：現任何職？）汽車音響，從事十年左右，.. 名稱
      叫辰祐汽車音響」、「（問：是否認識在場之被告？）看過，是在店裡看過的
      。看過的時間不清楚。」、「（問：當時被告是否有牽二部車去你店裡裝音響
      ？）有印象是二台車。我是確定有一部雅歌，有一部ＣＲＶ。... 確實換什麼
      東西，現在想不起來。」等語（參見本院九十一年十一月廿六日訊問筆錄），
      惟縱使證人丁銘樑證明被告乙○○確實曾將上開自用小客車送交換裝汽車音響
      ，然此與該車之所有權歸屬並無絕對必然之關係，並非被告乙○○自行花費換
      裝汽車音響，即表示該車必為其本人所有，是證人丁銘樑之證言，亦不足以為
      有利被告之認定。
（五）被告乙○○復辯稱其將分期付款部分每月一萬七千元交付或匯款予告訴人或其
      家人，並提出證人丙○○及匯款單、匯款明細表影本各一紙為證，而證人丙○○於本院訊問時具結證稱：「被告曾經叫我拿錢給鄭小姐，說是車款，但沒有
      說是哪台車的錢。我拿過三、四次左右，每一次二萬元。有一次交給鄭小姐的
      姐姐或妹妹，有二次交給鄭小姐的先生，確實次數時間現在太久想不起來。」
      等語（參見本院九十二年四月廿九日訊問筆錄），惟證人戊○○（告訴人甲○○之母）於本院訊問時具結證稱：「（問：被告乙○○有無拿錢透過妳姐姐拿
      給妳？）有，拿四次，一次一萬五。那是因被告乙○○跟我借三十萬，所以這
      四次是還錢的。被告乙○○還有請他岳母，匯二萬元到我戶頭。還有一筆十萬
      ，也是被告跟我調急用，事後他再請人匯到我戶頭。」等語（參見本院上開訊
      問筆錄），是縱使被告乙○○有委請證人丙○○輾轉交付款項予證人戊○○，
      亦難遽以認定被告乙○○所交付即為購車之分期款。又被告提出之匯款單影本
      一紙金額為新台幣（下同）十萬元、匯款明細表影本所列四筆均為二萬元，而
      告訴人甲○○所提出之分期款項匯款單據金額均為一萬七千一百五十九元，有
      匯款單影本廿二紙附於本院審理卷可稽，倘若被告乙○○確實有按期給付分期
      款，則為何被告給付之金額為十萬元、二萬元，與告訴人給付之分期款數額不
      符？是被告辯稱有給付分期款一節，亦難採信，證人丙○○之證言及其提出之
      匯款單據尚難作為有利被告之認定。
（六）綜上所述，被告乙○○所舉之證據均不足以為其有利之認定，其辯詞均難採信
      ，本件事證明確，被告乙○○之犯行洵堪認定。
二、核被告意圖為自己不法之所有，而侵占自己持有他人之物，所為係犯刑法第三百
    三十五條第一項之侵占罪。爰審酌被告犯罪之動機、目的、手段、所生危害、犯
    罪後未能坦承犯行之態度等一切情狀，處如主文所示之刑，又被告行為後之刑法
    第四十一條業於九十年一月十日修正公布，於同年月十二日生效，而修正後之刑
    法第四十一條第一項係規定：「犯最重本刑為五年以下有期徒刑之罪，而受六個
    月以下有期徒刑或拘役之宣告，因身體、教育、職業、家庭之關係或其他正當事
    由，執行顯有困難者，得以一元以上三元以下折算一日。但確因不執行所宣告之
    刑，難收矯正之效，或難以維持法秩序者，不在此限。」，修正後之刑法第四十
    一條第一項之規定，將原得易科罰金者之範圍，由僅限於犯最重本刑為三年以下
    有期徒刑之罪擴大至犯最重本刑為五年以下有期徒刑之罪，二相比較，以修正後
    之刑法第四十一條第一項之規定，有利於被告，自應依刑法第二條第一項前段之
    規定，適用裁判時之法律即修正後刑法第四十一條第一項之規定，而對被告諭知
    易科罰金之折算標準。
據上論斷，應依刑事訴訟法第二百九十九條第一項前段，刑法第二條第一項前段、第
三百三十五條第一項、第四十一條第一項前段，罰金罰鍰提高標準條例第一條前段、
第二條，判決如主文。
本案經檢察官王家春到庭執行職務。
中      華      民      國      九十二      年      六      月    三    日
                                  臺灣板橋地方法院刑事第三庭
                                          法  官  連育群
右正本證明與原本無異。
如不服本判決，應於判決送達後十日內，向本院提出上訴狀。
                                          書記官  蘇宥維
中      華      民      國      九十二      年      六      月    三    日
附錄本案論罪科刑法條全文：
刑法第三百三十五條第一項：
意圖為自己或第三人不法之所有，而侵占自己持有他人之物者，處五年以下有期徒刑
、拘役或科或併科一千元以下罰金。
前項之未遂犯罰之。


司法院資訊處製作；財團法人民間司法改革基金會備份。
